【裁判字號】    96,訴,3906
【裁判日期】    970319
【裁判案由】    公共危險等
【裁判全文】
臺灣板橋地方法院刑事判決              96年度訴字第3906號
公  訴  人  臺灣板橋地方法院檢察署檢察官
被      告  辛○○
                    （另案在臺灣臺北監獄臺北分監執行中）
選任辯護人  蕭玉杉律師
上列被告因公共危險等案件，經檢察官提起公訴（96年度偵字第
25812 號），本院判決如下：
    主  文
辛○○無罪。
    理  由
一、公訴意旨略以：被告辛○○於民國九十六年十月十九日上午
    九時五十分許，自臺北縣土城市大墓公出發，徒步至臺北縣
    土城市○○路○段四二號旁之空地，竟基於放火燒燬他人所
    有物之犯意，趁無人注意之際，先以不詳方式扭轉開庚○○
    所有停放在上開空地之車牌號碼JA五─八五七號普通重型機
    車油箱加油蓋，旋以自備之打火機點燃手持之報紙燃燒，再
    塞入上開機車油箱加油孔中，致上開機車焚燒，延燒至停放
    在上開空地如附表所示之其它九部機車與址設臺北縣土城市
    ○○路○段四二號二樓「岡大科技股份有限公司」所有之招
    牌、遮雨棚及外牆壁磚，使上開機車及物品燒燬而不堪使用
    ，致生公共危險。旋因路人發現上開地點火勢延燒，隨即報
    警處理，經警到場處理查獲在場觀看之辛○○，並扣得打火
    機一只，因認被告辛○○涉犯刑法第一百七十五條第一項之
    放火罪嫌云云。
二、按犯罪事實應依證據認定之，無證據不得認定犯罪事實；被
    告之自白不得作為有罪判決之唯一證據，仍應調查其他必要
    之證據，以察其是否與事實相符；不能證明被告犯罪者，應
    諭知無罪之判決，刑事訴訟法第一百五十四條第二項、第一
    百五十六條第二項、第三百零一條第一項分別定有明文。又
    認定不利於被告之事實，須依積極證據，苟積極證據不足為
    不利於被告事實之認定時，即應為有利於被告之認定，更不
    必有何有利之證據；且刑事訴訟法上所謂認定犯罪事實之積
    極證據，係指適合於被告犯罪事實之認定之積極證據而言，
    雖不以直接證據為限，間接證據亦包括在內，然而無論直接
    或間接證據，其為訴訟上之證明，須於通常一般之人均不致
    有所懷疑，而得確信其為真實之程度者，始得據為有罪之認
    定，倘其證明尚未達到此一程度，而有合理之懷疑存在時，
    自不能以推測或擬制之方法，以為有罪裁判之基礎。（最高
    法院三十年度上字第八一六號、二十九年度上字第三一○五
    號、四十年度台上字第八六號、七十六年度台上字第四九八
    六號判例可資參照）。
三、本件公訴人認被告辛○○涉有刑法第一百七十五條第一項之
    放火犯行，無非以：被告於警詢、檢察官偵訊時之供述、證
    人陳昶志於警詢中之證述、被害人庚○○、丁○○、丙○○
    、王彧塵、戊○○、乙○○、己○○於警詢中之指訴、扣案
    之打火機一只、現場照片三十三幀、臺北縣政府消防局九十
    六年十月二十九日火災原因調查報告書一份資為論據。惟訊
    之被告辛○○於本院審理時堅決否認有公訴人所指放火燒燬
    機車等物之犯行，並辯稱：火不是其放的等語，辯護意旨則
    以：被告於歷次偵、審程序中所為供述反覆，經送精神鑑定
    為智能障礙，所為供述自屬可疑，而被害人庚○○機車之加
    油孔只能以鑰匙插入電門方式開啟，並無證據證明被告如何
    開啟該機車油箱，此外亦無目擊者看到被告放火情形等語置
    辯。
四、經查：
（一）被告固於警詢時供稱：因被人毆傷，心有不甘，打算去縱
      火後，再嫁禍給打我之人，我是徒手扭開車牌號碼JA五─
      八五七號機車加油蓋，再以打火機點燃報紙塞入該機車加
      油孔，打火機是身上的，報紙是隨手撿來放在身上云云，
      嗣於檢察官初訊時翻稱：警察拿棍子打我，我沒有拿打火
      機燒報紙燒機車，是別人放的火云云，其後於檢察官訊問
      時又先後改稱：流浪漢在土城大墓公打我，我有點打火機
      放火、有人用螺絲起子將機車油箱蓋打開，我以打火機點
      火燒報紙後塞進機車油箱內，不知何人將機車油箱打開，
      因為有流浪漢打我，我不高興就放火云云，復於檢察官聲
      請羈押本院訊問時供稱：因流浪漢要搶我的錢，我要留著
      吃飯，流浪漢就打我，並到加油站買汽油回來要我淋在機
      車上，我不要，流浪漢就把汽油淋在機車上並打我，叫我
      將點燃的報紙塞進機車加油孔，機車就燒起來；於本院準
      備程序時再改稱：一個流浪漢在土城廟裏叫我去放火，說
      要給我錢，我就拿著報紙、打火機去燒，之後他不給我錢
      還打我，打完之後，消防車就來了，旁邊的人就說是我燒
      的云云，嗣於本院審理時再翻稱：有人拿棍子打我，叫我
      放火，但火不是我放的云云，核其先後所言，不僅就有無
      放火、放火原因、方式、過程各節，供述不一，所述情節
      相互矛盾，悖於常理，已難遽信。
（二）JA五─八五七號普通重型機車之油箱蓋係在車尾，須以機
      車鑰匙自龍頭鎖開啟，無法以扭轉方式打開，當天停車時
      油箱蓋應該有鎖好，該油箱蓋並無損壞證人等情，業經證
      人即被害人庚○○於本院審理時具結證述在卷，則被告所
      供稱：徒手扭轉機車油箱蓋點火燃燒報紙後塞入加油孔云
      云，即非無疑。參之臺北縣政府消防局勘查火災現場，並
      將相關證物送鑑定後，研判起火處係JA五─八五七號普通
      重型機車靠前側附近處所，上開機車靠腳踏板附近之碳化
      物經以氣相曾析質譜儀檢測結果未檢出含有石油系可燃性
      液體，此有該局九十五年十月二十九日火災原因調查報告
      書（含火災現場勘查紀錄及原因研判、消防局火災證物鑑
      定報告、火災現場平面圖及物品配置圖、火災出動觀察紀
      錄、現場照片十二幀）一份在卷可稽（見偵查卷第九十二
      頁至第一百二十四頁），及證人陳昶志於警詢中所陳稱：
      發現停放的整排機車，其中一台機車踏板處有一白色長型
      不明物品已著火等語，均與被告前揭所稱將點燃之報紙塞
      入機車車尾加油孔，或潑灑汽油於機車上再點火燒車之縱
      火手法有別。此外，證人即到場處理之員警甲○○於本院
      審理時復證稱：被告於火災現場主動向證人甲○○表示目
      擊何人放火，惟就過程始終無法明確陳述，經警帶回派出
      所詢問，就何人以何方式縱火，說詞仍呈反覆、在場圍觀
      民眾均表示未目睹何人縱火、被告手上並無汽油味等語在
      卷，益徵被告上開自白多所瑕疵，所述顯與事實不符。另
      被告經亞東紀念醫院精神鑑定結果，亦認被告智能不足，
      影響其供詞之可信度，此有該院九十七年一月三日精神鑑
      定報告書一份在卷可憑。其餘公訴人所提被害人警詢之指
      訴，僅能證明被害人機車遭燒燬之事實，至被告身上扣得
      之打火機一只，亦乏相關事證證明與本件放火犯行有關，
      尚無由遽認被告有放火燒燬機車等物之事實。
五、綜上所述，公訴人認被告涉犯刑法第一百七十五條第一項之
    放火罪嫌所為舉證尚不足以為不利被告之認定，審酌本案卷
    證據，尚未達於通常一般之人均不致於有所懷疑，而得確實
    證明公訴人所指犯罪事實之程度，依嚴格證據之法則，尚不
    得遽以之即為不利於被告之認定；此外，本院復查無其他積
    極之證據，足認被告確有公訴人所指前揭犯行，揆諸首揭說
    明，既不能證明被告犯罪，自應為無罪判決之諭知，以免冤
    抑。
據上論斷，應依刑事訴訟法第三百零一條第一項，判決如主文。
本件經檢察官謝岳龍到庭執行職務。
中    華    民    國    97    年    3     月    19    日
                刑事第十五庭  審判長法  官  陳  鴻  清
                                    法  官  朱  嘉  川
                                    法  官  劉  安  榕
上列正本證明與原本無異
如不服本判決，應於送達後10日內敘明理由向本院提出上訴狀
                                    書記官  陳  盈  真
中    華    民    國    97    年    3    月    24    日


司法院資訊處製作；財團法人民間司法改革基金會備份。
